臺灣臺中地方法院民事判決　九十二年度建字第二四號
　　原　　　告　　乙○○
　　訴訟代理人　　陳慶祥律師
　　複　代理人　　薛力榮
　　被　　　告　　甲○○
　　　　　　　　　丙○○
　　共　　　同
　　訴訟代理人　　楊玉珍律師
　　複代　理人　　胡淑惠　　　.
　　訴訟代理人　　魏俊律師
右當事人間請求返還不當得利事件，於民國九十三年四月十二日言詞辯論終結，本院
判決如左：
    主    文
原告之訴暨其假執行之聲請均駁回。
訴訟費用由原告負擔。
    事　　實
甲、原告方面：
一、聲明：
  （一）被告應連帶給付原告新台幣（下同）陸拾貳萬玖仟貳佰拾伍元，及自本件
        訴狀送達之翌日起至清償日止，按週年利率百分之五計算之利息。
  （二）原告願供擔保，請宣告准予假執行。
二、陳述：
  （一）按無法律上之原因而受利益，致他人受有損害者，應返還其利益；雖有法律
        上原因，而其後已不存在者，亦同，民法第一百七十九條定有明文。
  （二）查原告由訴外人日新營造廠轉包而得金門縣金沙鎮鎮公所綜合行政大樓（下
        稱金沙大樓）工程，原告再將該工程之板模工程部分轉包予被告等施作。被
        告等於民國（下同）八十六年六月間開始施工，同年八月十六日停工時，並
        未依兩造間工程契約第二、六條之約定完成系爭工程，僅完成三樓部分，四
        樓模板均未拆除，且存有多處瑕疵。被告所負責施工部分品質不良，又擅自
        停工，且未自行修補瑕疵，原告之上包即日新營造廠為免工程進度延誤，遂
        另行僱工修補，所支出修補項目及費用計有：(1)王德銘等八十六年八月至十
        一月份工資，壹拾伍萬貳仟柒佰肆拾伍元；(2)八十六年十二月九日監獄工工
        資，伍仟肆佰元；(3)八十六年十二月十二日代墊暉煌吊車款，壹萬陸仟捌佰
        元；(4)八十七年一月十七日破碎機修繕費，貳仟陸佰元；(5)代墊欣惠十二公
        分補條，貳仟元；(6)代墊金鴻源貨款，貳仟肆佰陸拾元；(7)上包日新營造廠
        自行代工工資，自八十六年九月到八十七年四月，共貳拾貳萬貳仟柒佰捌拾
        元；(8)八十七年二月監獄工工資貳萬陸仟肆佰元；(9)八十七年二月代墊清運
        廢棄物十四車，壹仟肆佰元；(10)上包日新營造廠自行代工工資，八十七年五
        月，壹萬壹仟伍佰伍拾元：(11)八十七年六月三日代墊暉煌模板吊車費，肆
        仟元；(12)八十七年一月十七日代墊模板工資損壞破碎機修繕費，貳仟陸佰
        元；(13)八十五年到八十七年許永清吊運模板運費，柒萬元，(14)代墊李湧
        盟代工工資，壹萬玖仟陸佰元；(15)代墊修繕入口處階梯門柱頭工資，壹萬
        陸仟捌佰元。以上代墊費用已由原告之上包即日新營造廠自應給付予原告之
        工程款抑扣，共計陸拾貳萬玖仟貳佰拾伍元，而上開款項係應由被告負給
        付之責任。
  （三）依據兩造間之工程合約，原告應給付被告工程款為陸拾捌萬捌仟伍佰零肆元
        ，係經台灣台中地方法院八十七年度勞訴字第九號及台灣高等法院台中分院
        八十八年度上字第五四三號民事判決而告確定。惟被告施作之工程存有瑕疵
        ，本應由被告自行修補，今由原告之上包代被告僱工施作，所支出費用已由
        應給付原告之款項中扣除，則被告係因無法律上原因受有利益，致原告受有
        損害，據此，原告爰依不當得利之法律關係，請求被告返還上開不當得利。
  （四）對被告抗辯之陳述：
      (一)系爭興建大樓工程全部由日新營造廠承包，日新營造廠轉包板模工程予原告
        ，原告再轉包如起訴狀所附合約書所列工程予被告丙○○。系爭工程既係由
        被告所承包，自應由被告負責。
      (二)起訴狀上所載十六項瑕疵均為原告轉包予被告板模工程之項目。
三、證據：提出原告與被告之工程合約書影本一份、應扣款項明細表影本一份、日新
          營造廠與原告之工程合約影本一份為證，並聲請訊問證人莊水池。
乙、被告方面：
一、聲明：
  （一）請求駁回原告之訴及假執行之聲請。
  （二）如受不利判決，請准供擔保免為假執行。
二、陳述：
  （一）被告所承作之板模工程並無瑕疵或延誤工期，實則，被告承作系爭板模工程
        ，原告未依約給付被告工程款，被告遂於八十七年間訴請原告給付，由鈞院
        八十七年度勞訴字第九號及台灣高等法院台中分院八十八年度上字第五四三
        號審理，原告於該訴訟中主張被告所施作之工程具有瑕疵，並列舉數種瑕疵
        修補費用以為抵銷，業經判決認定並非事實，原告並已捨棄請求因延誤工期
        所生損害賠償。原告於本件訴訟另行主張之瑕疵修補項目及費用，被告均否
        認，且未見原告於前開訴訟中提出，顯見與被告施作之工程無關。
  （二）退步言之，縱被告所承作之板模工程具有瑕疵，依民法第四百九十三條第一
        項規定，應由原告定相當期限請求被告修補，然原告從未定期請求被告修補
        ，其所謂「被告不依法自行修補」，顯屬有誤。
  （三）被告與日新營造廠間並無契約關係，因此被告對日新營造廠本不負瑕疵修補
        義務；而原告基於與日新營造廠間之承攬契約，對於日新營造廠始負有瑕疵
        修補義務。日新營造廠自行僱工修補瑕疵，乃日新營造廠於原告不修補瑕疵
        之情形下，依民法第四百九十三條第二項之規定，行使自行修補瑕疵之權利
        ，原告卻謂系爭工程之瑕疵「由日新營造廠代被告墊付工資以僱工修補」，
        係屬錯誤。日新營造廠因修補系爭工程瑕疵而支出費用，而剋扣給付原告之
        工程款，係日新營造廠基於與原告間之承攬契約，依民法第四百九十三條第
        二項之規定，對原告行使修補費用償還請求權，被告並未因此受有利益，致
        原告受有損害，故原告請求被告返還不當得利，並無理由。
  （四）觀諸證人莊水池於九十二年七月十九日訊問時之證言，並無助於釐清證人所
        代墊之款項是否與被告有關，因此證人莊水池所稱代墊之款項，應係兩造終
        止合約後，因原告個人因素所致。
  （五）兩造之工程合約於八十六年八月間終止，惟原告所請求之款項竟有支出於八
        十七年六月間者，顯與原告於八十六年八月之前所施作之部分無關，原告顯
        係濫為主張。
三、證據：臺灣臺中地方法院八十七年度勞訴字第九號民事判決影本一份、臺灣高等
          法院臺中分院八十八年度上字第五四三號民事判決影本一份為證。
    理    由
一、本件原告主張：原告由訴外人日新營造廠轉包而得金門縣金沙大樓工程，原告再
    將該工程之板模工程部分轉包予被告等施作。被告等於八十六年六月間開始施工
    ，同年八月十六日停工時，並未依兩造間工程契約完成系爭工程，且存有多處瑕
    疵，又擅自停工，且未自行修補瑕疵，原告之上包即日新營造廠為免工程進度延
    誤，遂另行僱工修補，所支出之修補費用共計陸拾貳萬玖仟貳佰拾伍元，已由
    原告之上包即日新營造廠自應給付予原告之工程款抑扣，而上開款項本應由被告
    負給付之責，今由原告先行代墊，則被告係因無法律上原因受有利益，致原告受
    有損害，原告爰依不當得利之法律關係，請求被告返還上開不當得利等語；被告
    則以：被告所承作之板模工程並無瑕疵或延誤工期，且該事實業經前訴認定在案
    ，被告與日新營造廠間並無契約關係，因此被告對日新營造廠本不負瑕疵修補義
    務；而原告基於與日新營造廠間之承攬契約，對日新營造廠始負有瑕疵修補義務
    。日新營造廠自行僱工修補瑕疵，乃因原告不修補瑕疵，而依民法第四百九十三
    條第二項之規定，行使自行修補瑕疵之權利，其因修補系爭工程瑕疵而支出費用
    ，而抑扣給付原告之工程款，係基於與原告間之承攬契約，依上開法條之規定，
    對原告行使修補費用償還請求權，被告並未因此受有利益，致原告受有損害，故
    原告請求被告返還不當得利，並無理由等語，資為抗辯。
二、本件原告主張被告所承作之板模工程，存有下列瑕疵或延誤工期：(1)王德銘等八
    十六年八月至十一月份工資，壹拾伍萬貳仟柒佰肆拾伍元；(2)八十六年十二月九
    日監獄工工資，伍仟肆佰元；(3)八十六年十二月十二日代墊暉煌吊車款，壹萬陸
    仟捌佰元；(4)八十七年一月十七日破碎機修繕費，貳仟陸佰元；(5)代墊欣惠十二
    公分補條，貳仟元；(6)代墊金鴻源貨款，貳仟肆佰陸拾元；(7)上包日新營造廠自
    行代工工資，自八十六年九月到八十七年四月，共貳拾貳萬貳仟柒佰捌拾元；(8)
    八十七年二月監獄工工資貳萬陸仟肆佰元；(9)八十七年二月代墊清運廢棄物十四
    車，壹仟肆佰元；(10)上包日新營造廠自行代工工資，八十七年五月，壹萬壹仟伍
    佰伍拾元：(11)八十七年六月三日代墊暉煌模板吊車費，肆仟元；(12)八十七年
    一月十七日代墊模板工資損壞破碎機修繕費，貳仟陸佰元；(13)八十五年到八十
    七年許永清吊運模板運費，柒萬元，(14)代墊李湧盟代工工資，壹萬玖仟陸佰元
    ；(15)代墊修繕入口處階梯門柱頭工資，壹萬陸仟捌佰元。遂請求被告依不當得
    利賠償等情。經查：
（一）按當事人主張有利於己之事實者，就其事實有舉證之責任。民事訴訟法第二百
      七十七條前段定有明文。本件原告主張上揭被告所承作之板模工程，存有上開
      瑕疵或延誤工期之事實，既為被告所否認，則原告自應就此利己事實負舉證之
      責。
（二）本件被告承作系爭板模工程，前因原告未依約給付被告工程款，被告遂於八十
      七年間訴請原告給付，由本院以八十七年度勞訴字第九號及台灣高等法院台中
      分院八十八年度上字第五四三號案件審理，原告於該訴訟中即已主張被告所施
      作之工程具有瑕疵及延誤工期事由，並列舉數種瑕疵修補費用以為抵銷，業經
      法院審理結果認定各項瑕疵並不存在，原告並已捨棄請求因延誤工期所生損害
      賠償在案，有前開案件判決書在卷可稽。原告事後於本件訴訟另行主張他項之
      瑕疵修補項目及費用，卻未於前開訴訟中即時提出，雖非法所不許，然對司法
      資源毋寧有所虛擲。
（三）原告聲請訊問之證人莊水池，經本院囑託金門地方法院訊問結果，證人雖稱上
      揭原告主張之瑕疵修補費用「應該都是我代墊款項，我再從應給付原告工程款
      中扣除」等語（見該院九十二年九月十七日訊問筆錄）。惟證人莊水池所言縱
      令屬實，亦僅足證明上揭施工修補之事實，而上揭修補對象即瑕疵項目是否真
      正？原告承包工程之瑕疵形成原因？瑕疵是否可歸責於被告？均未經證人莊水
      池予以證明。原告復自承無法提出瑕疵及延誤工期係出於可歸責於被告事由之
      證明方法等語，則原告主張渠因上揭事由遭受業主修補扣款，而應由被告負擔
      費用乙節，即屬不能證明。
（四）退步言之，縱被告所承作之板模工程具有瑕疵，依民法第四百九十三條第一項
      規定，應由原告定相當期限請求被告修補，然本件未見原告定期請求被告修補
      ，其所謂「被告不依法自行修補」，顯屬有誤。
    綜上所述，原告主張前開瑕疵暨延誤工期事由，既不能證明可歸責於被告，即難
    認為被告應負擔上開修補暨延誤費用。故原告主張被告應支出上揭費用而未支出
    ，為無法律上原因而受利益，致原告受損害乙節，並無理由。被告所為抗辯洵堪
    採信。
三、從而原告依不當得利法律關係請求被告應連帶給付陸拾貳萬玖仟貳佰拾伍元，
    及自本件訴狀送達之翌日起至清償日止，按週年利率百分之五計算之利息，為無
    理由，應予駁回。其假執行之聲請亦失所依附，併予駁回。
四、本件原告之訴為無理由，依民事訴訟法第七十八條，判決如主文。
中　　　華　　　民　　　國　　九十三　　年　　　四　　　月　　十九　　日
                                  臺灣臺中地方法院民事第四庭
                                              法　　　官  王有民
右為正本係照原本作成
如對本判決上訴，須於判決送達後廿日內向本院提出上訴狀
中　　　華　　　民　　　國　　九十三　　年　　　四　　　月　　十九　　日
                                              法院書記官
